【裁判字號】    92,交上訴,131
【裁判日期】    920731
【裁判案由】    過失致死
【裁判全文】
臺灣高等法院刑事判決                          九十二年度交上訴字第一三一號
    上  訴  人
    即  被  告  乙○○
右上訴人因過失致死案件，不服臺灣臺北地方法院九十一年度交訴字第五三號，中華
民國九十二年五月十六日第一審判決（起訴案號：臺灣臺北地方法院檢察署九十年度
調偵字第七八七號、九十年偵字第一七四０九號），提起上訴，本院判決如左：
    主  文
原判決撤銷。
乙○○從事業務之人，因業務上之過失致人於死，處有期徒刑玖月。
    事    實
一、乙○○從事廢棄電器回收工作為業，向以駕駛自用小貨車載運回收之廢棄電器，
    駕駛小貨車為其附隨業務。於民國九十年八月七日下午六時五十五分許，駕駛二
    Ｇ－九四二三號自用小貨車載運廢棄電器，沿臺北縣新店市○○路○段由北向南
    方向行駛，行經該路段距五十五號前約九公尺處（起訴書記載為五十五號前，應
    予釘正）之東西向行人穿越道前，適有行人曾金美沿該行人穿越道由西向東方向
    穿越安和路一段，乙○○原應注意汽車行近行人穿越道前，應減速慢行，遇有行
    人穿越時，無論有無交通警察指揮或號誌指示，均應暫停讓行人先行通過，按之
    當時天氣陰雨、夜間有照明、視距良好、市區道路濕潤、無缺陷及障礙、行人穿
    越道前特種閃光號誌運作正常之情形，依其智識、能力並無不能注意之情事，詎
    竟疏未注意停讓正沿該行人穿越道穿越道路之行人曾金美先行通過，即貿然駛近
    ，致閃煞不及，其小貨車車頭撞及曾金美，使曾婦倒地受有外傷性顱內出血、右
    側眼眶上緣外側、顴骨上緣擦傷、右耳殼上方擦裂傷、右側外頸部瘀青、膝部、
    左腳足趾關節、左手前臂後部、左手手背擦傷等傷勢，經送臺北市立萬芳醫院（
    下簡稱萬芳醫院）急救，仍因顱內出血，於同年月九日下午四時四十八分許不治
    死亡。乙○○肇事後，在有偵查權之公務員尚不知何人肇事前，即向到場處理車
    禍之員警甲○○坦承係其駕車肇事，向警自首並接受裁判。
二、案經乙○○自首及臺北縣政府警察局新店分局（下稱新店分局。原判決誤載為臺
    北市政府警察局萬華分局）報請臺灣臺北地方法院檢察署檢察官偵查起訴。
    理    由
一、右開上訴人即被告乙○○供認平日從事廢棄電器回收工作為業，而以駕駛自用小
    貨車載運回收之廢棄電器，及有於前揭時間駕駛小貨車載運回收廢棄電器，行經
    上開路段五十五號附近，撞及行人即被害人曾金美致死之事實（見原審卷第八十
    一頁第一行、本院卷第二十頁），並有警分局拍攝之現場照片多禎可參（見相驗
    卷第十九至二十四頁），而被害人因本件車禍受有如事實欄所載之傷勢，經送醫
    急救，因顱內出血不治死亡之事實，有萬芳醫院所出具之診斷證明書一紙在卷，
    並經臺灣臺北地方法院檢察署檢察官督同法醫師相驗屬實，製有勘驗筆錄、驗斷
    書及相驗屍體證明書等可參（見相驗卷第十五、二十五、二十九至三十五頁）。
    上訴人雖以被害人並非走在行人穿越道（斑馬線）上被其所駕駛之小貨車撞及云
    云置辯。然查，被害人在肇事當時確實係行走在行人穿越道上，西向東穿越安和
    路遭小貨車撞擊倒地，肇事後，小貨車仍停留在行人穿越道上等情，此經車禍當
    時適騎乘機車行經現場之目擊證人吳國健迭於警詢、檢察官偵查及原審供證甚詳
    （見相驗卷第十一頁正反面、第二十六頁正反面、原審卷第八十一至八十三頁）
    。卷附道路交通事故調查報告表警繪現場圖（見相驗卷第十七頁），係新店分局
    安康派出所員警甲○○於接獲報案後，依現場實際情況所繪製者，此經證人甲○
    ○結證屬實（見本院卷第二十一頁）。上開現場圖所示小貨車肇事後之停放位置
    ，與證人吳國健所證「肇事後，小貨車仍停留在行人穿越道上」等語核符，足徵
    上開現場圖並無不實。上訴人在原審質疑警繪現場圖與事實不合，自無足取。依
    警繪現場圖及現場照片所示，上訴人駕駛之小貨車煞車痕起點在行人穿越道前約
    五公尺處，肇事後，小貨車後半車身停放在行人穿越道上，被害人則倒地在小貨
    車正前方約三公尺，暨肇事之小貨車前保險桿左側略向車身凹折等情，並參酌證
    人吳國健前開證詞，則本件車禍之發生，係肇因於上訴人於前揭時地駕駛上開小
    貨車行經行人穿越道前，未停讓沿行人穿越道由西向東方向穿越道路之被害人先
    行，致其小貨車車頭撞及被害人而肇事，情甚明灼。本件車禍，經原審送臺北市
    車輛行車事故鑑定委員會鑑定結果，亦同此認定，有該委員會北鑑審字第九一０
    四五一號覆函暨鑑定意見書可佐（見七十三至七十五頁）。上訴人所辯肇事地點
    非在斑馬線上之情詞，核非可採。
二、按汽車行近行人穿越道前，應減速慢行，遇有行人穿越時，無論有無交通警察指
    揮或號誌指示，均應暫停讓行人先行通過，道路交通安全規則第一百零三條定有
    明文。上訴人供認領有汽車駕駛執照（見本院卷第十九頁），則其對於上開規定
    ，自有應注意之義務，而當時天氣陰雨、夜間有照明、視距良好、市區道路濕潤
    、無缺陷及障礙、行人穿越道前特種閃光號誌運作正常，有警製作之前揭道路交
    通事故調查報告表可參，並據證人吳國健證稱：「（當時天候？）天候良好，視
    線清晰。」等語明確（見相驗卷第二十六頁反面），依上訴人之智識、能力，並
    無不能注意之情事，竟疏未注意及此，致撞及沿行人穿越道西向東穿越道路之被
    害人肇事，自有過失。上訴人過失行致被害人死亡，其過失與被害人之死亡間，
    並有相當因果關係。事證明確，上訴人過失犯行，堪以認定。
三、上訴人以從事廢棄電器回收工作，向以駕駛自用小貨車載運回收之廢棄電器，駕
    駛小貨車為其附隨業務，因業務上之過失，致人於死，核其所為，係犯刑法第二
    百七十六條第二項之業務過失致死罪。上訴人駕車行經行人穿越道，未依規定讓
    行人優先通行，致被害人死亡，依法應負刑事責任，依道路交通管理處罰條例第
    八十六條第一項規定，加重其刑。上訴人肇事後，在有偵查權之公務員尚不知何
    人肇事前，即向到場處理車禍之員警甲○○坦承係其駕車肇事，此經證人甲○○
    結證屬實（本院卷第二十二頁），並接受裁判，核於自首規定，並不因上訴人否
    認有過失，或是否另有路人之報案而異其認定，應依刑法第六十二條前段規定，
    減輕其刑。並先加後減之。原審據以論科，雖非無見。然查，上訴人駕駛小貨車
    僅係其從事回收廢棄電器載運行為之附隨業務，原判決認定上訴人係從事駕駛業
    務之人，尚有未合。又上訴人符合自首規定，已如前述。上訴人於原審始終陳稱
    其有報警自首之情事，依員警甲○○製作之「臺北縣警察局偵辦交通事故案件涉
    嫌人是否自首調查表」（見相驗卷第十六頁），亦載明上訴人有報案之情形，證
    人吳國健亦證稱，目擊事故發生後，其趕往上訴人所駕車輛旁，見上訴人仍在駕
    駛座上手持行動電話通話中，上訴人並告之其正撥打電話呼叫救護車等語。原審
    向臺北縣政府警察局、臺北市政府警察局勤務指揮中心、臺北縣消防局救災救護
    指揮中心查證結果，當日除鍾姓男子、李姓女子分別撥打一一０、一一九請求調
    派救護車輛外，雖無上訴人撥打電話之記錄（見原審卷第一００至一０二頁）。
    但各該報案紀錄，僅提及肇事地點請求救護，並未報明係何人肇事，證人甲○○
    並供證伊不知係何人報案，在到現場時，有問現場的人車子是何人開的、何人肇
    事？上訴人即跑過來說車子是他開的等語（見本院卷第二十二頁）。原審對於上
    訴人是否符合自首規定，既認有疑義，即應傳喚員警查證究明，乃竟僅於所定審
    判期日之五月二日由書記官以電話向承辦員警甲○○查詢，並據以製作刑事庭公
    務電話紀錄二紙（見原審卷第一０六、一０七頁）。此項證人於審判外之陳述，
    已不得作為證據，原審復未將上開公務電話紀錄於審判期日踐行向上訴人宣讀或
    告以要旨之程序，即遽以語意尚有未明之上開電話記錄，認上訴人不符自首規定
    ，其採證均屬有違。上訴意旨仍執前詞，否認係在行人穿越道上肇事，雖無足取
    。惟原判決既有可議，即屬無可維持，應予撤銷改判。爰審酌上訴人因一時貪便
    求快、疏未注意遵守道路交通安全規則，終至肇事致人於死，造成無可挽救之遺
    憾，並使被害人家屬痛失至親，迄未與被害人家屬和解，賠償損害（告訴人丙○
    ○陳稱，已對上訴人之不動產執行假扣押查封。見本院卷第二十三頁）及犯後態
    度等一切情狀，量處如主文第二項所示之刑。
據上論斷，應依刑事訴訟法第三百六十九條第一項前段、第三百六十四條、第二百九
十九條第一項前段、刑法第二百七十六條第二項、第六十二條前段、道路交通管理處
罰條例第八十六條第一項，罰金罰鍰提高標準條例第一條前段，判決如主文。
本案經檢察官`鄭龍照到庭執行職務。
中      華      民      國    九十二    年      七      月    三十一    日
                              臺灣高等法院交通法庭
                                  審判長法  官  溫  耀  源
                                        法  官  邱  同  印
                                        法  官  吳      燦
右正本證明與原本無異。
如不服本判決，應於收受送達後十日內向本院提出上訴書狀，其未敘述上訴之理由者
並得於提起上訴後十日內向本院補提理由書（均須按他造當事人之人數附繕本）。
                                        書記官  陳  靜  姿
中      華      民      國    九十二    年      七      月    三十一    日
附錄：本案論罪科刑法條全文
刑法第二百七十六條
因過失致人於死者，處二年以下有期徒刑、拘役或二千元以下罰金。
從事業務之人，因業務上之過失犯前項之罪者，處五年以下有期徒刑或拘
役，得併科三千元以下罰金。


司法院資訊處製作；財團法人民間司法改革基金會備份。
